臺灣新竹地方法院刑事判決　　　　　　 98年度簡上字第129號
上　訴　人
即　被　告　鄭瑞宏
上列上訴人即被告因竊盜案件，不服本院竹北簡易庭於中華民國
98年4 月6 日所為之98年度竹北簡字第153 號第一審簡易判決（
聲請案號：98年度偵字第1670號），提起上訴，本院管轄第二審
之合議庭認不得以簡易判決處刑，改依通常訴訟程序審理，並自
為第一審判決如下：
    主  文
原判決撤銷。
鄭瑞宏踰越安全設備竊盜，累犯，處有期徒刑捌月。
    事  實
一鄭瑞宏前於民國93年間，因竊盜案件，經本院竹北簡易庭於93
  年5 月5 日以93年度竹北簡字第91號判決判處有期徒刑6 月確
  定，於95年3 月8 日易科罰金執行完畢。詎仍不知悔改，因鄭
  瑞宏所任職之臺灣匯來股份有限公司（址設於新竹縣湖口鄉○
  ○○路76號，下稱臺灣匯來公司）於97年10月20日倒閉後，尚
  有積欠鄭瑞宏薪資未付，鄭瑞宏恐仍放置在該公司內、屬該公
  司所有而具有財產價值之物品遭其他債權人搬空，將致其薪資
  債權落空，竟意圖為自己不法之所有，於98年1 月1 日上午10
  時許，先撥打當時負責管理臺灣匯來公司財產之管理人王文山
  電話，確認王文山當時人在臺北，公司內無人看守後，即駕駛
  其所有車號4869-SA 號自小客車至臺灣匯來公司，自該公司大
  門左側之具有防閑作用屬安全設備之鐵欄杆攀爬入內，徒手竊
  取該公司所有而由王文山所管領之鋁製模具3 塊（總重量約40
  公斤），並搬至上開車輛後行李箱放置得手後，將之載往該公
  司附近之某資源回收場欲變賣換現未果，只好又將該等模具載
  回臺灣匯來公司放置。嗣警方於同日上午約10時左右，接獲路
  人報案稱有駕駛車號4869-SA 號自小客車之人爬進臺灣匯來公
  司行竊等語，隨即通報巡邏員警陳保森、鄭運財趕至該公司附
  近巡邏，因而於同日上午11時許，在距該公司約3 公里之新竹
  縣湖口鄉○○路上發現鄭瑞宏駕駛上開車輛，當場攔查，並告
  知攔查原因，鄭瑞宏當場承認同日上午有至臺灣匯來公司，並
  同意隨同員警返回警局接受調查，而查悉上情。
二案經新竹縣政府警察局竹北分局報告臺灣新竹地方法院檢察署
  檢察官偵查聲請簡易判決處刑。
    理  由
一證據能力有無之判斷：
(一)本件公訴人所提出經本院據以認定事實之所有證據方法（包含
  證人之證述與文書證據、物證等證據方法），並無證據證明係
  公務員違背法定程序所取得。
(二)又本件公訴人所提出經本院據為論斷依據之各項證據方法中，
  其中證人王文山、簡銘洋於警詢中所為之陳述，雖係屬審判外
  之陳述，依刑事訴訟法第159 條第1 項之規定無證據能力。然
  按被告以外之人於審判外之陳述，雖不符刑事訴訟法第159 條
  之1 至之4 之規定，惟經當事人於審判程序同意作為證據，法
  院審酌該言詞陳述或書面陳述作成時之情況，認為適當者，亦
  得為證據，同法第159 條之5 第1 項定有明文；且被告未於言
  詞辯論終結前聲明異議，依法應視為同意上開證據方法作為證
  據，又本院經審酌上開言詞陳述作成時之情況，並無顯然之瑕
  疵，認為以上開證據方法作為證據應屬適當，依刑事訴訟法第
  159 條之5 第2 項之規定，亦應認有證據能力。本件被告於審
  判程序同意上開2 位證人於警詢所為之證述作為證據，亦未於
  言詞辯論終結前聲明異議，且本院審酌前開陳述作成之情況並
  無顯不可信者，故上開2 位證人於警詢之證述，均應認為有證
  據能力。
(三)再公訴人所提出經本院據以認定事實之各項公務員職務上所製
  作之文書證據，亦無顯有不可信情況之情形，依刑事訴訟法第
  159 條之4 第1 款之規定，亦應認有證據能力，先予敘明。
二認定犯罪事實所憑之證據及理由：
(一)被告鄭瑞宏於警詢、檢察官訊問時先後承認：因臺灣匯來公司
  倒閉，積欠員工薪資，伊擔任勞工委員沒有油錢，可以幫其他
  員工爭取福利，因為需要一些開銷，所以前往該公司搬廢鐵看
  能不能賣，沒想到不能賣，所以伊就搬回去，伊是攀爬圍牆進
  入，徒手搬運鋁製模具3 塊，重量約40公斤，放置在伊駕駛之
  4869-SA 號自小客車後行李箱，伊將模具搬至新豐鄉○○路上
  之欣彤欣資源回收估價，因為老闆說不收，所以伊就將模具搬
  回該公司等情（見偵查卷第4 至6 頁、第23頁）。
(二)證人王文山於警詢及偵訊中證述，證明：被告於98年1 月1日
  上午10時許至臺灣匯來公司竊盜前，先打電話探聽證人即管領
  臺灣匯來公司鋁製模具之人員王文山行蹤，確定王文山當時人
  在臺北，公司無人看守，方才行動之事實（偵查卷第12、36頁
  ）。
(三)證人即警員陳保森、鄭運財分別於本院審理中之證述，證明：
  98年1 月1 日上午10時許，因接獲姓名年籍不詳路人報案，稱
  有一駕駛車號4869-SA 號自小客車之人，至臺灣匯來公司攀爬
  進入竊取東西等語，上開2 位證人隨即驅車到臺灣匯來公司，
  然並未發現駕駛上開車輛之人，旋即在附近巡邏之後，至當日
  上午11時許，方在距離該公司約3 公里處之新竹縣湖口鄉○○
  路上發現被告駕駛上開車輛，當場攔停，並告知係因有路人報
  案稱駕駛上開車輛之人至該公司行竊並記下車號，才會攔停，
  當場並要求被告打開上開車輛後行李箱受檢，被告亦當場承認
  因該公司欠被告薪資，被告才想進去拿東西補償，另帶同被告
  至該公司現場調查時，被告亦主動供出自該公司大門左側欄杆
  處攀爬進入，竊取鋁製模具3 塊，（經本院提示偵查卷第15、
  16頁）相片是依據被告之供述拍照存證等語（見本院簡上卷第
  93至120 頁）
(四)新竹縣政府警察局竹北分局新工派出所警員鄭運財製作之職務
  報告1 份（偵查卷第13頁）、警員陳保森製作之職務報告2 份
  （本院簡上卷第74、77頁）、現場查證相片7 張（偵查卷第15
  至18頁），資為佐證上開犯罪事實。
(五)新竹縣政府97年12月12日府勞資字第0970183634號函暨檢附調
  解紀錄各1 份（偵查卷第25至31頁），佐證被告上開所自白因
  臺灣匯來公司積欠伊薪資，惟恐薪資債權落空，故而搬取鋁製
  模具3 塊欲變賣之犯罪動機，應為實在。
三對於被告辯解本院之判斷：
(一)被告辯解要旨：
1.伊於警詢、偵訊所述均為虛偽，係為逃避酒駕責任者，因警察
  說承認竊盜乙事便可不作酒測，伊認為酒駕罰款甚高便為了逃
  避酒駕責任而承認竊盜。
2.接受檢察官訊問時，因檢察官很兇，故偵訊時仍不敢說出之前
  警詢之供述不實在，係為逃避酒駕處罰才承認竊盜之情。
3.伊係因為生氣該公司尚欠員工薪資，卻出賣公司鐵具，而故意
  說謊偽稱竊盜公司鋁製模具乙事，伊案發當天只是和鄭忠宏、
  趙曉斐在該公司大門口喝酒，並未入內搬取物品。
4.欣彤欣資源回收場在元旦當天根本沒開門營業，伊不可能拿模
  具去估價云云。
  並聲請傳喚證人鄭忠宏、趙曉斐作證，以證明伊上開所辯為真
  實。
(二)對被告辯解不採之理由：
1.查，證人即案發當日查獲被告之員警陳保森、鄭運財已分別於
  本院審理時結證稱：查獲被告當時，被告身上並無酒味，並無
  發現被告有喝酒之現象，且如果當時發現被告有喝酒，一定會
  施作酒測，並未跟被告說若不想作酒測就承認竊盜等語（本院
  簡上卷第97、99、102 、108 、109 頁）。
2.至於被告聲請傳喚之證人即被告之兄鄭忠宏、以及證人趙曉斐
  等2 人，其等於本院所為證述內容顛三倒四且矛盾而不合理，
  臚列如下：
(1)證人即被告之兄鄭忠宏於本院結證略稱：（本院簡上卷第128
  頁至第151 頁）
（就案發當日是否有與被告一起出門？）先稱：休假時從未與
  被告一同出去（本院簡上卷第130 頁）；又稱：本次案發當日
  即98年元旦「好像有」坐被告之車出門；再改稱：2 人很少一
  起出去（本院簡上卷第131 頁）。
（就案發當日何以與被告一起出門？何以趙曉斐會同行？及當
  日3 人去了哪些地方？作何事？）先稱：當日僅與被告、趙曉
  斐一同出門只有一次，且自早上6 時許出門，一直開車在逛到
  下午1 、2 時許為警查獲之間從未停留（本院簡上卷第131 頁
  ）；又稱：約7 時許，3 人均已返家且未再出門（本院簡上卷
  第144 頁）；再稱：下午1 、2 時許，3 人同在車上被警攔查
  ；當日與被告出門目的本來就是要喝酒，而出門後臨時遇到趙
  曉斐，且並無事先約好；後又改稱：去喝酒係趙曉斐提議的（
  本院簡上卷第139 頁）；3 人有下車買保力達，當日3 人總共
  帶7 瓶保力達（本院簡上卷第140 頁），自己喝4 瓶、被告喝
  3 瓶、趙曉斐喝3 瓶（本院簡上字卷第142 頁，3 人僅帶7 瓶
  、最後3 人卻共喝了10瓶？）
(2)證人趙曉斐於本院結證略稱：（本院簡上卷第151 頁至第179
  頁）
（就案發當日與被告去了哪些地方？）先稱：當日上午坐上被
  告車後，直至進入新竹工業區為警攔停之前這段期間，「確定
  沒有」到其他地方（本院簡上卷第155 頁）；又稱：當日為警
  攔停前「有」在臺灣匯來公司門口喝酒（本院簡上卷第156 頁
  ）；又改稱：係被告離開警局後，再去臺灣匯來公司喝酒；復
  經詰問為何證詞前後矛盾，即又改稱「我不知道」等語（本院
  簡上卷第157 頁）。
（案發當日有無喝酒？）稱：在被告車上就開始喝保力達，與
  被告及證人鄭忠宏到臺灣匯來公司門口繼續喝，至被告為警攔
  停前喝了「超過7 瓶」保力達等語（本院簡上卷第163 頁）；
  與證人鄭忠宏所述趙曉斐僅喝3 瓶，顯然並不相符。
(3)由上可知，證人鄭忠宏、趙曉斐等2 人之證詞反覆、矛盾，又
  如真有被告所辯案發當日係跟上開2 位證人一起在臺灣匯來公
  司門口喝酒，並未進入該公司行竊，此乃對被告非常有利之人
  證，何以被告在離案發日較近、證人記憶可能較清晰之偵查中
  不向檢察官聲請傳喚，以盡快釐清案情，證明自己的清白？故
  ，本院認上開2 位證人所為證述，均無法採為對被告有利之認
  定。
3.被告辯稱警詢筆錄係警察要伊承認有進去拿東西，就能比較快
  回家乙節，業經本院當庭勘驗被告警詢錄音帶，並製作逐字譯
  文在卷（本院簡上卷第38頁至第53頁），被告於警詢問答內容
  係一問一答，除中間即在98年1 月1 日12時35分訊問完畢有中
  斷錄音一次外，錄音並無中斷，錄音當中並夾雜電腦打字聲音
  ，並無被告所稱上開不當訊問情形，故被告此部分之辯解，亦
  難認為可採。
4.至被告辯稱因檢察官很兇而承認犯罪乙節，業經本院當庭勘驗
  被告偵訊光碟，並製作逐字譯文在卷（參本院簡上卷第186 頁
  至第201 頁）。被告在98年3 月3 日接受偵訊時，檢察官語氣
  平和，雖偶有大聲或指責被告，仍能讓被告盡情陳述，並依被
  告陳述內容整理記載筆錄；而98年3 月17日之偵訊，檢察官語
  氣也始終平和，被告回答訊問時神情自然，且語氣甚至時而大
  聲或搶在檢察官發問前說話，難認有何所謂「檢察官很兇」之
  不當訊問、因而使被告不得不承認之情形。故被告辯稱因檢察
  官很兇而承認竊盜云云，顯係狡辯之詞，殊不可採。
5.被告辯稱伊係臺灣匯來公司之員工代表，因生氣公司尚欠薪資
  ，卻出賣公司鐵具，而故意說謊偽稱竊盜公司鋁製模具云云。
  然查被告於警詢中業已供承因擔任勞工委員沒有油錢、為其他
  員工爭取福利有一些開銷需要補貼，所以前往臺灣匯來公司搬
  廢鐵看看能否賣錢貼補油錢開銷，沒想到不能賣，所以又搬回
  去等語（偵查卷第5 頁）。足見被告係意圖為自己之不法所有
  而基於竊盜犯意取走該3 塊鋁製模具，並非僅為探查公司剩餘
  資產若干，亦難認符合民法第151 條自助行為之要件；至於稱
  係因生氣故意謊稱竊盜等語，亦顯係卸責之詞，殊不足採。
6.被告雖辯稱欣彤欣資源回收場在98年元旦當天沒有開門營業，
  又雖該回收場負責人即證人簡銘洋亦於警詢中證述當日確實休
  假沒有營業（本院簡上卷第30頁）。然查，欣彤欣資源回收場
  於98年1 月1 日當日雖未營業，惟被告於本院審理時自承當時
  伊已從事資源回收業之跟車小弟之工作，因同行之故，伊對於
  臺灣匯來公司附近有幾家資源回收場及各該位置及休假日都很
  清楚（本院簡上卷第203 頁），既然如此，則或有可能被告實
  際上係將所竊取之鋁製模具，拿至欣彤欣資源回收場以外之資
  源回收場欲變賣，卻於警詢時一面承認竊盜行為，一面供稱係
  拿至伊明知案發當日未營業之欣彤欣資源回收場，以圖規避刑
  責。故被告此部分之辯解，亦難認可採。
7.又衡理以觀之，被告曾於93年間，因犯加重竊盜罪，經本院判
  處有期徒刑6 月確定，嗣以易科罰金執行完畢，此有臺灣高等
  法院被告前案紀錄表1 件在卷可參。準此，被告不可能不知道
  酒駕與竊盜之刑事責任孰輕孰重，且若被告係為逃避酒測，何
  以至檢察官偵訊時仍坦承竊盜不諱？被告辯稱係為逃避酒測而
  承認竊盜等語，實不可採。
8.綜上，本件事證明確，被告踰越安全設備加重竊盜之犯行已堪
  認定，應依法論科。
四論罪：
(一)按竊盜罪為即成犯，物一入行為人或第三人實力支配之下，而
  持有人對該物已喪失支配力時，犯罪已為既遂。至其後已將竊
  得之物立即返還被害人，仍無礙於該罪之成立。故被告鄭瑞宏
  雖竊取鋁製模具3 塊後又放回原處，惟在被告基於前述不法所
  有之意圖，竊取鋁製模具3 塊並放置在所駕駛之上開車輛後行
  李箱內，已經成立竊盜既遂罪，雖嗣後再放回原處，仍無礙於
  竊盜罪之成立。復按刑法第321 條第1 項第2款 所謂之「其他
  安全設備」，係指除門扇牆垣以外，依通常觀念足認為防盜之
  一切設備（參最高法院45年台上字第1443 號 、55年台上字第
  547 號判例意旨）。而鐵欄杆亦屬本條所指之其他安全設備，
  亦有臺灣高等法院96度上易字第2121號判決可供參考。故核被
  告攀爬鐵欄杆進入臺灣匯來公司內竊盜，係犯刑法第321 條第
  1 項第2 款之踰越安全設備竊盜罪。
(二)被告有如事實欄所載之前科素行，此有臺灣高等法院被告前案
  紀錄表、及臺灣新竹地方法院檢察署刑案資料查註紀錄表各乙
  份附卷可稽，其於5 年以內故意再犯有期徒刑以上刑之本罪，
  為累犯，應依刑法第47條第1 項規定加重其刑。
五撤銷原判決之理由：
  按檢察官聲請以簡易判決處刑之案件，經法院認被告所犯之罪
  不合第449 條所定得以簡易判決處刑之案件者，應適用通常程
  序審判之，刑事訴訟法第452 條、第451 條之1 第4 項但書第
  4 款分別定有明文。又管轄第二審之地方法院合議庭受理簡易
  判決上訴案件，應依通常程序審理；其認案件有刑事訴訟法第
  452 條之情形者，應撤銷原判決，逕依通常程序為第一審判決
  （法院辦理刑事訴訟簡易程序案件應行注意事項第14條參照）
  。原審以被告罪證明確，據以論罪科刑，固非無見，惟被告之
  犯行係該當於刑法第321 條第1 項第2 款加重竊盜罪，且係為
  故意犯有期徒刑以上之罪之累犯，被告所犯之罪顯然不合於刑
  事訴訟法第449 條所定得以簡易判決處刑之案件，故原審逕以
  簡易判決處刑，容有未洽。復按由被告上訴或為被告之利益而
  上訴者，第二審法院不得諭知較重於原審判決之刑。但因原審
  判決適用法條不當而撤銷之者，不在此限，刑事訴訟法第455
  條之1 第3 項準用第370 條定有明文。是上訴人即被告上訴雖
  無理由，惟原審就本件加重竊盜之犯罪事實誤用法條為刑法第
  320 條第1 項之普通竊盜罪，本院因原審適用法條不當而撤銷
  之，自得諭知較重於原審判決之刑，且應由本院予以撤銷改判
  ，並自為第一審判決。
六科刑：
  爰審酌被告學歷為高中畢業，有一定之智識程度，且正值壯年
  卻不思以正當途徑解決與臺灣匯來公司之薪資爭議，任意竊取
  他人所有財物，危害社會治安，造成他人之損害，並其犯罪動
  機、目的、所得之財物價值，暨其犯罪後態度不佳，虛詞矯飾
  犯罪，空耗司法資源等一切情狀，量處如主文所示之刑。
據上論斷，應依刑事訴訟法第452 條、第455 條之1 第1 項、第
3 項、第369 條第1 項前段、第364 條、第299 條第1 項前段、
第300 條，刑法第321 條第1 項第2 款、第47條第1 項，判決如
主文。
本案經檢察官黃惠欣到庭執行職務。
中    華    民    國   100    年    1     月    4     日
                  刑事第三庭    審判長法  官  魏瑞紅
                                      法  官  林惠君
                                      法  官  周美玲
以上正本證明與原本無異。
如不服本判決應於收受判決後10日內向本院提出上訴書狀，並應
敘述具體理由。其未敘述上訴理由者，應於上訴期間屆滿後20日
內向本院補提理由書（均須按他造當事人之人數附繕本）「切勿
逕送上級法院」。
中    華    民    國  100     年    1     月    4     日
                                      書記官  蕭惠婷
附錄本案論罪科刑法條全文：
刑法第321條第1項第2款：
犯竊盜罪而有左列情形之一者，處6月以上、5年以下有期徒刑：
二  毀越門扇、牆垣或其他安全設備而犯之者。